【裁判字號】    96,訴,4447
【裁判日期】    971030
【裁判案由】    毒品危害防制條例
【裁判全文】
臺灣板橋地方法院刑事判決              96年度訴字第4447號
公  訴  人  臺灣板橋地方法院檢察署檢察官
被      告  甲○○
                    （現於臺灣臺中監獄苗栗分監執行中）
選任辯護人  劉師婷律師
            沈以軒律師
上列被告因違反毒品危害防制條例案件，經檢察官提起公訴（96
年度偵字第10994號），本院判決如下：
    主  文
甲○○無罪。
    理  由
一、公訴意旨略以：被告甲○○（另施用第一級毒品、第二級毒
    品罪，經本院以97年度訴緝字第110 號判決分別判處有期徒
    刑1 年、10月，應執行有期徒刑1 年8 月）曾因違反槍砲彈
    藥刀械管制條例及毒品危害防制條例等案件，分別經臺灣新
    竹地方法院以92年度訴字第368 號判處有期徒刑1 年3 月、
    5 月、3 月確定，以及同院以92年度訴字第320 號判處有期
    徒刑8 月、7 月確定，嗣經合併定應執行有期徒刑2 年10月
    ，並於民國（下同）95年10月16日縮刑並假釋期滿執行完畢
    。詎仍不知悛悔，明知安非他命為毒品危害防制條例所管制
    之第二級毒品，不得擅自持有或販賣，竟基於販賣第二級毒
    品之犯意，96年5 月10日某時，在不詳地點，向真實姓名、
    年籍不詳綽號「小珊」之成年女子，以新臺幣（下同）130,
    000 元之代價，購入安非他命，持之分裝，意圖販賣而持有
    該安非他命。嗣於同日中午12時30分許，在臺北縣三峽鎮○
    ○路與大勇路口為警查獲，並扣得上開安非他命6 包（驗餘
    淨重70公克）及海洛因3 包（共毛重4.45公克）。因認被告
    涉犯毒品危害防制條例第5 條第2 項意圖販賣而持有第二級
    毒品之罪嫌。
二、按犯罪事實應依證據認定之，無證據不得認定其犯罪事實；
    又不能證明被告犯罪者，應諭知無罪之判決，刑事訴訟法第
    154 條第2 項、第301 條第1 項分別定有明文；次按認定被
    告有罪之事實，應憑證據，如未能發現相當之證據，或證據
    不足以證明，自不能以推測或擬制之方法，以為裁判之基礎
    ；且認定事實所憑之證據，其為訴訟上之證明，須達於通常
    一般人均不致有懷疑，而得確信其為事實之程度者，始得據
    為有罪之認定，倘其證明尚未達到此一程度而有合理之懷疑
    存在時，尚難為有罪之認定基礎；另苟積極證據不足以為不
    利於被告事實之認定，即應為有利於被告之認定，更不必有
    何有利之證據（最高法院30年上字第816 號、40年臺上字第
    86號、76年臺上字第4986號判例意旨參照）。又刑事訴訟法
    第161 條第1 項規定：檢察官就被告犯罪事實，應負舉證責
    任，並指出證明之方法。因此，檢察官對於起訴之犯罪事實
    ，應負提出證據及說服之實質舉證責任。倘其所提出之證據
    ，不足為被告有罪之積極證明，或其指出證明之方法，無從
    說服法院以形成被告有罪之心證，基於無罪推定之原則，自
    應為被告無罪判決之諭知（最高法院92年臺上字第128 號判
    例意旨參照）。
三、本件公訴人認被告甲○○涉犯毒品危害防制條例第5 條第2
    項之意圖販賣而持有第二級毒品之罪嫌，無非係以被告所使
    用之行動電話門號0000000000號與他人聯絡之監聽譯文（見
    偵查卷第49頁至第96頁）為其主要論據；然訊據被告堅決否
    認有何意圖販賣而持有第二級毒品之罪嫌，並辯稱：伊為警
    查獲所扣之安非他命6 包，係以130,000 元向綽號「小芬」
    之女子購得，伊購買安非他命6 包，係因1 次購買較多數量
    較為便宜，伊購入安非他命之目的係供自己施用，並無意圖
    販售營利之意圖等語。經查：
 (一)被告甲○○於警詢及偵查中均矢口否認查扣之安非他命6
     包（驗餘淨重70公克），係意圖販賣予他人之用，而係作
     為自己吸食之用等語。（見偵查卷第7 頁至第9 頁、第39
     頁、第40頁、第46頁、第47頁）。是以，被告甲○○於警
     詢及偵查均否認上開犯行，未曾自白，自無從以其供述為
     被告不利之認定。
 (二)再公訴人據以為憑之通訊監察書、監聽譯文表（詳見偵查
     卷第49頁至第96頁），雖可證明被告與他人通話內容有「
     那個水果怎麼樣？」、「他那個小包的而已啦! 」、「沒
     有男傭了耶! 」、「沒有阿，人家要半個阿」、「你那裡
     有硬的嗎？」等，亦僅足認被告有與他人以暗語磋商不詳
     物品之事實。又被告為警查獲之第二級毒品安非他命6 包
     （驗餘淨重70公克），是否確係基於販賣之意圖而持有，
     亦無其他證據可資證明。又刑事訴訟法第154 條明揭裁判
     證據主義之宗旨，該條所謂證據，係指合法之積極證據，
     就犯罪事實能為具體之證明者而言。而所稱事實，不僅指
     犯罪行為而言，即犯罪之時、日、處所、態樣、結果等，
     舉凡關乎犯罪構成要素或資以辨別犯罪同一性之事項，均
     包括在內。至公訴人據以為憑之上開通訊監察書、監聽譯
     文表，固證明被告曾以暗語與他人磋商不詳之事；縱被告
     通話之內容與一般人通話內容有所不同，顯有可疑，且被
     告對於上開通話內容之供述，亦難以令人採信；惟被告是
     否確有安非他命之交易，其數量、價錢等情，及被告持有
     安非他命6 包（數量高達淨重70公克），是否確係基於販
     賣之意圖而持有，此均無其他證據可資證明，自無從僅由
     上開通訊監察譯文，即遽以認定被告係基於販賣而持有第
     二級毒品安非他命。另起訴書之證據清單尚有海巡署桃園
     機動查緝隊搜索扣押筆錄、扣押物清單及內政部警政署刑
     事警察局96年5 月29 日 刑鑑字第0960072898號鑑定書，
     此僅能證明被告查獲時扣得之安非他命6 包，經驗定結果
     確均含甲基安非他命成分，亦無法以此證明被告即有販賣
     安非他命之意圖。
四、綜據上述，本案依公訴人所提事證，尚未達於通常一般之人
    均不致有所懷疑，而得確信為真實之程度。此外，復查無其
    他積極證據足資證明被告有公訴人所指上開意圖販賣而持有
    第二級毒品之犯行，核屬不能證明被告犯罪，既不能證明被
    告犯罪，自應諭知被告無罪之判決，以昭審慎。
據上論斷，應依刑事訴訟法第301 條第1項，判決如主文。
本案經檢察官藍海凝到庭執行職務
中    華    民    國    97    年    10    月    30    日
                     刑事第五庭審判長法  官  潘  長  生
                                     法  官  黎  錦  福
                                     法  官  謝  梨  敏
上正本證明與原本無異。
如不服本判決，應於判決送達後10日內向本院提出上訴狀（應抄
附繕本）。
                                     書記官  張  玉  如
中    華    民    國    97    年    10    月    30    日


司法院資訊處製作；財團法人民間司法改革基金會備份。
